臺灣高等法院臺南分院刑事判決　　　　　 九十二年度上訴字第一四○五號　 潛
　　　上　訴　人　臺灣臺南地方法院檢察署檢察官
　　　被　　　告　甲　○　○
　　　選任辯護人　張　柏　山
右列上訴人因被告妨害公務等案件，不服臺灣臺南地方法院九十二年度訴字第八九九
號中華民國九十二年十月三十一日第一審判決（起訴案號：臺灣臺南地方法院檢察署
九十二年度營偵字第八七二號、九十二年度偵字第七七二九號），提起上訴，本院判
決如左：
      主      文
上訴駁回。
      事      實
一、甲○○與案外人洪劉秀英曾向彰化商業銀行股份有限公司（下稱彰化銀行）貸款
    新臺幣（下同）三百三十萬元，並以甲○○及洪劉秀英所有位於台南縣新營市○
    ○路一二二之一號房屋及土地設定抵押權予彰化銀行。嗣因甲○○、洪劉秀英二
    人無力償還貸款，而為彰化銀行向臺灣臺南地方法院聲請，以九十一年度執字第
    三五三九號執行命令，於民國（下同）九十一年六月二十七日查封上開房、地，
    經定期拍賣，為乙○○於九十二年二月二十日，以二百九十一萬九千元拍得上開
    房、地，並接到法院於同年月二十七日九十二年南院鵬執方字第一一八二○號核
    發不動產權利移轉證書，辦理所有權移轉登記完畢，房屋則預於九十二年六月六
    日執行點交。甲○○明知上開房、地，未點交前雖屬乙○○所有，仍屬未啟封之
    法院查封物，郤因乙○○不願給付高額搬遷費，竟於同年五、六月間之某日，將
    該屋頂樓八個排水孔、二樓前後陽台各乙個排水孔、一及二樓浴室內排水孔與廚
    房水槽、水槽下方排水孔以水泥封口，復將頂樓不銹鋼水塔破壞，另於一樓馬桶
    內放置鋼釘，甚至將一樓前後二片不銹鋼鐵門、二樓後陽台不銹鋼鐵門，連同全
    幢燈具拆除，並毀損於地上，致令上開房屋不堪使用。
二、案經乙○○訴請臺灣臺南地方法院檢察署檢察官偵查起訴。
      理      由
一、前揭事實，業據被告於原審及本院審理時坦白承認，核與告訴人指訴情節相符，
    復有告訴人提出之照片十九張在卷可稽，被告自白核與事實相符，應堪採信。事
    證明確，被告犯行堪以認定。
二、按刑法第一百三十九條後段違背查封效力罪，不論動產或不動產之查封拍賣，均
    必須在查封之後，執行法院拍定並已交付動產或點交不動產與買受人之前，為違
    背查封效力之行為者，始足當之。如果該被查封之動產或不動產，業經執行法院
    拍定並已交付或點交與買受人，則其執行行為已經完畢，從前所施查封之效力，
    已不復存在，縱令將該動產或不動產予以毀棄損壞，要與違背執行法院所查封而
    尚未拍定，或雖已拍定而尚未交付或點交與買受人，而予以毀棄損壞，為違背查
    封效力之行為者，始足以構成上開違背查封效力罪（最高法院七十四年度台上字
    第一一二四號判決參照）。本件上開房、地，為原審執行處以九十一年度執字第
    三五三九號執行命令，於九十一年六月二十七日前往查封，並定期拍賣，為乙○
    ○於九十二年二月二十日，以二百九十一萬九千元拍得，原審雖於同年月二十七
    日，以九十二年南院鵬執方字第一一八二○號核發不動產權利移轉證書予乙○○
    ，然點交時間為九十二年六月六日，有九十二年度執字第一八九四二號執行筆錄
    及點交切結書附卷足參，被告將建築物毀損之時間則為九十二年五、六月間，為
    被告所不否認，其時間點在點交之前，則有刑法第一百三十九條後段之違背查封
    效力罪之適用。被告辯稱：執行行為已經完畢，從前所施查封之效力，已不復存
    在，縱令將該建築物毀棄損壞，要與違背查封效力無涉云云，似誤解法律，仍不
    影響被告罪責。
三、再按刑法第三百五十三條毀壞建築物罪，係指對於建築物之物質上加以破壞，致
    其效用之全部或一部喪失者而言。附著房屋之排水管，為房屋之重要部分，如有
    毀損，則不論其為全部或一部，苟因此致該房屋原來效用之全部或一部喪失，均
    應以該罪既遂論。核被告以水泥將係爭房屋之排水孔加以灌封，致令上開房屋重
    要部分不堪使用（參見上揭現場照片）之所為，係犯刑法第三百五十三條第一項
    致令建築物不堪使用罪及刑法第一百三十九條後段違背查封效力罪。被告以一行
    為觸犯上開兩罪，為想像競合犯，應依刑法第五十五條規定從一重按毀壞建築物
    罪處斷。
四、原審審酌被告以暴力手段處理紛爭，任意毀壞已拍定於他人建築物，所生危害甚
    鉅，及犯後坦承犯行態度等一切情狀，適用刑法第一百三十九條後段、第三百五
    十三條第一項、第五十五條前段、第七十四條第一款，量處有期徒刑八月，以資
    懲儆。復以被告未曾受有期徒刑以上刑之宣告，有臺灣高等法院被告全國前案紀
    錄表在卷可憑，經此教訓後，應知所警惕，信無再犯之虞，因認其所受宣告之刑
    ，以暫不執行為適當，併予諭知緩刑三年，以勵自新。本院經核原判決認事用法
    ，均無不合，量刑亦屬妥適。公訴人依告訴人請求上訴，以被告未為和解，量刑
    過輕，指摘原判決不當。惟被告於本院審理時業與告訴人成立和解，賠償告訴人
    之損失，取得告訴人之諒解，是公訴人上訴意旨，指摘原判決不當，為無理由，
    應予駁回。
四、據上論斷，應依刑事訴訟法第三百六十八條，判決如主文。
本案經檢察官曾顯智到庭執行職務。
中  華  民  國      九十三      年        一        月        七        日
                                臺灣高等法院臺南分院刑事第一庭
                                    審判長法官  茆    臺    雲
                                          法官  田    平    安
                                          法官  蔡    長    林
右正本證明與原本無異。
如不服本判決，應於判決送達後十日內向本院提出上訴狀，其未敘述理由者並應於提
出上訴狀後十日內向本院補提理由書（應附繕本）。
                                    法院書記官  李    培    薇
中  華  民  國      九十三      年        一      月        八        日
附錄本案論罪科刑法條全文：
刑法第一百三十九條：
  損壞、除去或污穢公務員所施之封印或查封之標示，或為違背其效力之行為者，處
一年以下有期徒刑、拘役或三百元以下罰金。
刑法第三百五十三條第一項：
  毀壞他人建築物、礦坑、船艦或致令不堪用者，處六月以上五年以下有期徒刑。
